臺灣高等法院高雄分院刑事判決
111年度交上易字第85號
上  訴  人  
即  被  告  黃漢鑫


選任辯護人  郭家駿律師
上列上訴人因公共危險案件，不服臺灣高雄地方法院111年度審
交易字第221號，中華民國111年5月27日第一審判決（起訴案號
：臺灣高雄地方檢察署111年度偵字第2544號），關於量刑部分
，提起上訴，本院判決如下：
    主  文
原判決關於宣告刑部分撤銷。
黃漢鑫經原判決判處之「不能安全駕駛動力交通工具罪」，處有
期徒刑伍月，如易科罰金，以新臺幣壹仟元折算壹日。
    理  由
一、審判範圍
㈠、刑事訴訟法第348條第3項規定：「上訴得明示僅就判決之刑
    、沒收或保安處分一部為之」。上訴人若明白表示僅就科刑
    事項（含加重減輕事由及執行刑）上訴，第二審法院就不需
    再審查原審所認定之犯罪事實（含罪名或罪數）或沒收，僅
    需調查關於量刑之事證（刑法第57條各款事由及加重減輕事
    證），踐行量刑之辯論，以作為論述原判決量刑是否妥適的
    判斷基礎。
㈡、本件上訴人即被告黃漢鑫已明示只對原審量刑部分提起上訴
    （見本院卷第75頁及第110頁），本院乃就原判決量刑妥適
    與否進行審判，至於原判決關於犯罪事實、所犯罪名等其餘
    部分，則不屬本院審判範圍。
二、本案據以審查量刑妥適與否之原審所認定之犯罪事實、所犯
    罪名：
㈠、犯罪事實
　　黃漢鑫於民國111年1月8日13時許，在高雄市○○區○○路000號
    住處，飲用含有酒精成分之補品後，明知吐氣所含酒精濃度已
    達每公升0.25毫克以上者，不得駕駛動力交通工具，仍於同日
    13時30分許，在呼氣酒精濃度已逾上開標準之情形下，基於不
    能安全駕駛動力交通工具而駕駛之犯意，駕駛屬於動力交通工
    具之車牌號碼0000-00號自用小客貨車上路。後於同日16時許
    ，行經高雄市大寮區捷西路與萬丹路交岔路口時，與李麗瑛所
    騎乘車牌號碼000-0000號普通重型機車發生碰撞，致李麗瑛受
    有左側手部擦挫傷、左側無名指擦傷、左側膝部擦傷等傷害
    （過失傷害部分未據告訴），經警據報前往現場處理，並於
    同日17時27分許測得其吐氣酒精濃度含量達每公升0.91毫克後
    ，始發現上情。
㈡、所犯罪名　　
　1.被告行為後，刑法第185條之3第1項於111年1月28日修正公
    布，並自同年月30日生效施行。經比較新舊法之結果，新法
    提高有期徒刑及罰金刑之上限，而並無更有利行為人，故而
    ，本案經新舊法比較之結果，應適用被告行為時之法律即修
    正前之刑法第185條之3第1項規定。
　2.核被告所為，係犯【修正前】刑法第185 條之3 第1 項第1 
    款之不能安全駕駛動力交通工具罪。
三、被告上訴意旨略以：㈠被告對於被訴事實已經坦承不諱，請
    審酌被告雖前犯有3次公共危險案件前科，但係發生於93年
    至95年間，迄至本案發生日至少已有15年時間。被告於95年
    間遭科刑處罰後，即未再犯酒駕之公共危險罪或其他犯罪，
    顯見被告絕非漠視法令、心存僥倖之人。原審判決未考量被
    告前案之犯罪時間距本案已超過15年之久，或審酌被告本案
    犯行並無基於特別預防考量，可處被告有期徒刑7月，不得
    易科罰金，一定要入監執行之必要，實屬過重。㈡被告有正
    當工作，父母老邁患有疾病，因一時失慮誤觸刑章，經此偵
    、審程序，當知所警惕，請求對被告從輕量刑，並准予給予
    緩刑之機會，以啟自新等語。
四、撤銷原判決科刑部分之說明及本院量刑　　
㈠、原審認被告罪證明確，予以論罪（刑法第185 條之3 第1 項
    第1 款之不能安全駕駛動力交通工具罪）科刑，固非無見。
    惟按量刑輕重，固屬為裁判之法院得依職權自由裁量之事項
    ，然量刑應以行為人之責任為基礎，並斟酌刑法第57條各款
    所列情狀，在法定刑度內，酌量科刑，且應受比例原則及公
    平原則之限制，以符罪刑相當之原則，否則其判決即非適法
    。所稱比例原則，指行使此項職權判斷時，須符合客觀上之
    適當性、相當性與必要性之價值要求，不得逾越此等特性之
    程度，用以維護其均衡；而所謂平等原則，非指齊頭之平等
    ，應從實質上加以客觀判斷（最高法院99年度台上字第4568
    號判決參照）。本件被告固於原審時否認犯行，惟業於本院
    審理中坦承犯行，為認罪之表示，其犯後態度已與原審判決
    時有所不同；又被告前因酒後駕車案件，經臺灣高雄地方法
    院分別以93年度交簡字第1060號、93年度交簡字第1489號，
    判處拘役30日，有期徒刑3月確定，而均經易科罰金執行完
    畢；又因95年7月22日酒後駕車案件，經臺灣高雄地方法院
    以95年度交簡上字第287號判處有期徒刑6月（嗣經同院95年
    度聲減字第3774號裁定減刑為有期徒刑3月）確定，於96年1
    0月3日易科罰金執行完畢，有臺灣高等法院被告前案紀錄表
    及臺灣高雄地方法院93年度交簡字第1060號、93年度交簡字
    第1489號、95年度交簡字第2514號等刑事判決可憑。然就被
    告本次行為科處之刑度，仍應考量本案各情，並非必予逐次
    加重其刑度，被告本案雖為第4次酒駕，然距第3次酒駕已有
    15年餘，相隔甚久，可見前次就被告刑罰諭知及執行，已生
    相當之效果，而與一定時間內屢犯酒駕之情況，尚有區別，
    則原審以本案第4次酒駕，就被告量處較第3次酒駕犯行刑度
    更重，而已屬不得易科罰金之有期徒刑7月，漏未考量被告
    時隔多年始再犯本案等有利被告之量刑情狀，則被告上訴以
    其自白犯行，本次距離前次酒駕已隔多年，原審量刑過重，
    為有理由，自應由本院將原判決之宣告刑部分，予以撤銷改
    判。
㈡、本院綜合考量以下事項：
　1.被告知悉酒精成分將降低駕駛人之專注、判斷、操控及反應
    能力，酒後駕車對一般道路往來之公眾皆具有高度危險性，
    仍於本案服用含酒精之補品，率爾駕車（自用小客貨車）上
    路，輕忽自己與其他用路人之生命、身體與財產安全，並已
    肇事碰撞他人產生實害，且本件被告為警測得之吐氣所含酒
    精濃度為每公升0.91毫克，逾越法定標準（每公升0.25毫克
    ）甚多。
　2.被告前因酒後駕車案件，經臺灣高雄地方法院分別判處拘役
    30日，有期徒刑3月、有期徒刑6月（嗣經裁定減刑為有期徒
    刑3月）確定，而均經易科罰金執行完畢等，業如前述，本
    件固為被告第4次酒後駕車犯行，然考量被告本件距離前次
    （第3次）酒後駕車犯行業已15年餘，且自前次酒駕犯行後
    至本案期間被告並無任何犯罪紀錄等被告品行（素行）。
　3.被告前均否認犯行，至本院審理中則坦承犯行之犯後態度。
　4.兼衡被告教育程度之智識能力，有正當工作（開設清潔公司
    ），父母老邁患有疾病，經濟等生活狀況（被告教育程度、
    工作、收入、經濟，父母疾病等，因涉個人隱私，就此部分
    被告所陳及所提之相關證據，詳如本院卷21至43頁、115頁
    ）及其他刑法第57條各款所規定的事項等一切情狀。
　　就被告本件犯行，判處主文第二項所載的刑度，並斟酌被告
    之年齡、學歷、職業及家庭經濟狀況等情後，依照刑法第41
    條第1項前段規定，諭知以新臺幣1,000元折算1日之易科罰
    金折算標準。　　
㈢、本院不予宣告緩刑之說明
　　按「受2年以下有期徒刑、拘役或罰金之宣告，而有下列情
    形之一，認以暫不執行為適當者，得宣告2年以上5年以下之
    緩刑，其期間自裁判確定之日起算：一、未曾因故意犯罪受
    有期徒刑以上刑之宣告者。二、前因故意犯罪受有期徒刑以
    上刑之宣告，執行完畢或赦免後，5年以內未曾因故意犯罪
    受有期徒刑以上刑之宣告者」，刑法第74條第1項訂有明文
    。被告雖另以前述情詞請求為緩刑之宣告，然本院審酌被告
    有犯前述刑法第185 條之3 第1 項第1 款之不能安全駕駛動
    力交通工具罪之前科，雖距離前次犯行易科罰金執行完畢已
    久，而符合刑法第74條第1項第2款之規定。然被告本次仍已
    屬第4次為酒後駕車犯行，且酒精測試值非低，又因交通事
    故而查獲，又被告之前均否認犯行，雖於本院終知坦承犯行
    ，反省自身，惟經核全案情節，本院認應使被告藉本次犯罪
    之處罰，確實記取教訓，而認上開宣告之刑仍有執行之必要
    ，爰不予宣告緩刑，附此敘明　　
據上論結，應依刑事訴訟法第369 條第1 項前段、第364 條、第
299 條第1 項前段，判決如主文。
本案經檢察官劉穎芳提起公訴，檢察官劉玲興到庭執行職務。
中　　華　　民　　國　　111 　年　　9 　　月　　15　　日
                    刑事第三庭  審判長法  官  吳進寶
                                      法  官  方百正
                                      法  官  陳億芳
以上正本證明與原本無異。
本判決不得上訴。
中　　華　　民　　國　　111 　年　　9 　　月　　15　　日
                                      書記官  陳慧玲
附錄本判決論罪科刑法條：
《修正前刑法第185條之3第1項》
駕駛動力交通工具而有下列情形之一者，處二年以下有期徒刑，
得併科二十萬元以下罰金：
一、吐氣所含酒精濃度達每公升零點二五毫克或血液中酒精濃度
    達百分之零點零五以上。
二、有前款以外之其他情事足認服用酒類或其他相類之物，致不
    能安全駕駛。
三、服用毒品、麻醉藥品或其他相類之物，致不能安全駕駛。